---
title: "Aplicaﾃｧﾃ｣o de Mﾃ｡quina de Vetores de Suporte na Detecﾃｧﾃ｣o de Cﾃ｢ncer de Mama"
subtitle: "Uma Abordagem Integrada de Modelagem Matemﾃ｡tica e Implementaﾃｧﾃ｣o Computacional"
author: "Lucas Menezes e Silva"
output: html_document
---

```{r setup, include=FALSE}
knitr::opts_chunk$set(echo = TRUE, warning = FALSE, message = FALSE)
```

## Configuraﾃｧﾃ｣o Inicial

```{r carregar-pacotes}

load_or_install <- function(packages) {
  for (package_name in packages) {
    if (!requireNamespace(package_name, quietly = TRUE)) {
      install.packages(package_name)
    }
    suppressPackageStartupMessages(library(package_name, character.only = TRUE))
  }
}

required_packages <- c(
  "mlbench", "e1071", "caret", "dplyr", "ggplot2", "reshape2", "pROC", "gridExtra", "scales"
)

load_or_install(required_packages)
```

## Carregamento e Preparaﾃｧﾃ｣o dos Dados

```{r carregar-dados}
data("BreastCancer")
bc <- BreastCancer[, -1]
bc[bc == "?"] <- NA
bc <- na.omit(bc)
table(BreastCancer$Class)
table(bc$Class)
bc[, -10] <- lapply(bc[, -10], function(x) as.numeric(as.character(x)))
bc$Class <- as.factor(bc$Class)

```

## Divisﾃ｣o de Dados - Treino e Teste

```{r dividir-visualizar}
set.seed(64324)

# 1. Separar 35% para treino
trainIndex <- createDataPartition(bc$Class, p = 0.35, list = FALSE)
trainData <- bc[trainIndex, ]
remainingData <- bc[-trainIndex, ]
set.seed(64324)
# 2. Separar 20% do total (ou aproximadamente 30.8% do restante) para validaﾃｧﾃ｣o
valIndex <- createDataPartition(remainingData$Class, p = 0.30, list = FALSE)
validData <- remainingData[valIndex, ]
testData  <- remainingData[-valIndex, ]

# 3. Rotular as bases
trainData$Classe <- "Treino"
validData$Classe <- "Validacao"
testData$Classe  <- "Teste"

# 4. Combinar para visualizaﾃｧﾃ｣o futura (se necessﾃ｡rio)
combinedData <- bind_rows(trainData, validData, testData)

# 5. Remover a coluna "Classe" de cada conjunto antes de treinar (se for o caso)
trainData <- trainData[, !names(trainData) %in% "Classe"]
validData <- validData[, !names(validData) %in% "Classe"]
testData  <- testData[, !names(testData) %in% "Classe"]


```



## Busca dos melhores modelos ( Linear - padrﾃ｣o vs Modelo nﾃ｣o linear)

```{r}
buscar_melhor_modelo_fp_valid_caret <- function(degrees, scales, costs,
                                                train_data, valid_data, test_data) {
  # Pacotes
  if (!requireNamespace("caret", quietly = TRUE)) install.packages("caret")
  if (!requireNamespace("e1071", quietly = TRUE)) install.packages("e1071")
  library(caret)
  library(e1071)
  
  # Combina treino e validaﾃｧﾃ｣o para usar caret::train e medir desempenho na validaﾃｧﾃ｣o
  resultados <- data.frame(
    Degree = numeric(),
    Scale = numeric(),
    Cost = numeric(),
    Falsos_Positivos = numeric(),
    Accuracy = numeric(),
    Recall = numeric(),
    Specificity = numeric(),
    Balanced_Accuracy = numeric(),
    Kappa = numeric(),
    stringsAsFactors = FALSE
  )
  
  # Loop pelos hiperparﾃ｢metros
  for (d in degrees) {
    for (s in scales) {
      for (c in costs) {
        
        # Treina usando apenas os dados de treino
        fit <- train(
          Class ~ ., data = train_data,
          method = "svmPoly",
          tuneGrid = expand.grid(degree = d, scale = s, C = c),
          trControl = trainControl(method = "none"),
          probability = TRUE
        )
        
        # Validaﾃｧﾃ｣o
        pred <- predict(fit, newdata = valid_data)
        conf_mat <- confusionMatrix(pred, valid_data$Class)
        
        tabela <- conf_mat$table
        falsos_positivos <- tabela["malignant", "benign"]
        acc <- conf_mat$overall["Accuracy"]
        recall <- conf_mat$byClass["Sensitivity"]
        specificity <- conf_mat$byClass["Specificity"]
        balanced_acc <- (recall + specificity) / 2
        kappa <- conf_mat$overall["Kappa"]
        
        # Armazena os resultados
        resultados <- rbind(resultados, data.frame(
          Degree = d,
          Scale = s,
          Cost = c,
          Falsos_Positivos = falsos_positivos,
          Accuracy = acc,
          Recall = recall,
          Specificity = specificity,
          Balanced_Accuracy = balanced_acc,
          Kappa = kappa
        ))
      }
    }
  }
  
  # Seleciona os melhores hiperparﾃ｢metros
  melhor_idx <- which.min(resultados$Falsos_Positivos)
  melhor_modelo <- resultados[melhor_idx, ]
  
   
  # Treina modelo final com treino + validaﾃｧﾃ｣o

  fit_final <- train(
    Class ~ ., data = train_data,
    method = "svmPoly",
    tuneGrid = expand.grid(
      degree = melhor_modelo$Degree,
      scale = melhor_modelo$Scale,
      C = melhor_modelo$Cost
    ),
    trControl = trainControl(method = "cv", number = 10),
    probability = TRUE
  )
  
  # Avaliaﾃｧﾃ｣o final no teste
  pred_test <- predict(fit_final, newdata = valid_data)
  conf_mat_test <- confusionMatrix(pred_test, test_data$Class)
  
  return(list(
    Resultados_Grade = resultados,
    Melhor_Modelo = melhor_modelo,
    Modelo_Final = fit_final,
    Matriz_Confusao_Teste = conf_mat_test
  ))
}



```



```{r}
# Achando o melhor modelo ------------------------------------------------------

buscar_melhor_modelo_fp_valid <- function(gammas, costs,
                                          kernel = "poly",
                                          train_data, valid_data, test_data) {
  # Pacotes
  if (!requireNamespace("e1071", quietly = TRUE)) install.packages("e1071")
  if (!requireNamespace("caret", quietly = TRUE)) install.packages("caret")
  library(e1071)
  library(caret)
  
  # Resultados
  resultados <- data.frame(
    Gamma = numeric(),
    Cost = numeric(),
    Falsos_Positivos = numeric(),
    Accuracy = numeric(),
    Recall = numeric(),
    Specificity = numeric(),
    Balanced_Accuracy = numeric(),
    Kappa = numeric(),
    stringsAsFactors = FALSE
  )
  
  # Busca de hiperparﾃ｢metros com base na validaﾃｧﾃ｣o
  for (g in gammas) {
    for (c in costs) {
      
      # Treinar com os dados de treino
      modelo <- svm(Class ~ ., data = train_data, kernel = kernel,
                    gamma = g, cost = c, probability = TRUE)
      
      # Prever na base de validaﾃｧﾃ｣o
      predicoes_valid <- predict(modelo, newdata = valid_data)
      
      # Matriz de confusﾃ｣o
      conf_mat <- confusionMatrix(predicoes_valid, valid_data$Class)
      
      # Falsos positivos: previu maligno e era benigno
      tabela <- conf_mat$table
      falsos_positivos <- tabela["malignant", "benign"]
      
      # Mﾃｩtricas
      acc <- conf_mat$overall["Accuracy"]
      recall <- conf_mat$byClass["Sensitivity"]
      specificity <- conf_mat$byClass["Specificity"]
      balanced_acc <- (recall + specificity) / 2
      kappa <- conf_mat$overall["Kappa"]
      
      # Armazenar
      resultados <- rbind(resultados, data.frame(
        Gamma = g,
        Cost = c,
        Falsos_Positivos = falsos_positivos,
        Accuracy = acc,
        Recall = recall,
        Specificity = specificity,
        Balanced_Accuracy = balanced_acc,
        Kappa = kappa
      ))
    }
  }
  
  # Escolher o melhor modelo (com menor nﾃｺmero de falsos positivos)
  melhor_idx <- which.min(resultados$Falsos_Positivos)
  melhor_modelo <- resultados[melhor_idx, ]
  
  # Reajustar o modelo com  validaﾃｧﾃ｣o
  modelo_final <- svm(Class ~ ., data = train_data,
                      kernel = kernel,
                      gamma = melhor_modelo$Gamma,
                      cost = melhor_modelo$Cost,
                      probability = TRUE)
  
  # Prever no conjunto de teste
  predicoes_test <- predict(modelo_final, newdata = valid_data)
  conf_mat_test <- confusionMatrix(predicoes_test, valid_data$Class)
  
  # Retornar
  return(list(
    Resultados_Grade = resultados,
    Melhor_Modelo = melhor_modelo,
    Modelo_Final = modelo_final,
    Matriz_Confusao_Teste = conf_mat_test
  ))
}


# Definindo a faixa de valores
gammas <- seq(0.1, 2, by = 0.1)
costs <- seq(1, 6, by = 1)


resultado_busca <- buscar_melhor_modelo_fp_valid(
  gammas = seq(0.1, 2, by = 0.1),
  costs = seq(1, 6, by = 1),
  kernel = "polynomial",# tem que alterar para cada kernel => radial ou linear ou sigmoid
  train_data = trainData,
  valid_data = validData,
  test_data = testData
)

# Visualizar a tabela completa
#resultado_busca$Resultados_Grade

# Visualizar o melhor modelo encontrado
resultado_busca$Melhor_Modelo

# Acessar o modelo treinado final
resultado_busca$Modelo_Fit

# Falsos positivos
resultado_busca$Melhor_Modelo$Falsos_Positivos


# LINEAR 8
# poly 11
# POLYNOMIAL 1 -> VENCEDOR!!!!
# SIGMOID 8

# VISUALIZANDO GRﾃ：ICAMENTE_____________________________________________________

# Gerar Heatmap dos Falsos Positivos
plot_fp_heatmap <- function(resultados_grade) {
  if (!requireNamespace("ggplot2", quietly = TRUE)) install.packages("ggplot2")
  library(ggplot2)
  
  ggplot(resultados_grade, aes(x = as.factor(Cost),
                               y = as.factor(Gamma), fill = Falsos_Positivos)) +
    geom_tile(color = "white") +
    geom_text(aes(label = Falsos_Positivos), color = "white", size = 4) +
    scale_fill_gradient(low = "blue", high = "red") +
    labs(title = "",
         x = "Cost",
         y = "Gamma",
         fill = "Falsos Positivos") +
    theme_minimal() +
    theme(axis.text.x = element_text(angle = 45, hjust = 1))
}

# Sﾃｳ rodar:

plot_fp_heatmap(resultado_busca$Resultados_Grade)
```

## Criaﾃｧﾃ｣o do Modelo Polinomial

```{r}
# Modelos SVM ------------------------------------------------------------------
# MODELO poly ------------------------------------------------------------------


# SVM poly com parﾃ｢metros ajustados + cross-validation
fit.poly <- svm(Class ~ ., data = trainData,
                kernel = "polynomial",
                gamma = 0.1,
                cost = 1,
                cross=10,
                probability = TRUE)

summary(fit.poly)

# Previsﾃ｣o com modelo ajustado
pred_final_poly <- predict(fit.poly, testData, probability = TRUE)
conf_matrix_poly <- confusionMatrix(pred_final_poly, testData$Class)
print(conf_matrix_poly)


```



## Criaﾃｧﾃ｣o do Modelo Linear

```{r}
# MODELO LINEAR-----------------------------------------------------------------

# Ajustar o modelo Linear tambﾃｩm com cross-validation
fit.linear <- svm(Class ~ ., data = trainData,
                  kernel = "linear",
                  gamma = 0.1,
                  cost = 1,  # Podemos comeﾃｧar com cost padrﾃ｣o = 1
                  cross = 10,
                  probability = TRUE)

# Prediﾃｧﾃ｣o com modelo Linear ajustado
pred_final_linear <- predict(fit.linear, testData, probability = TRUE)

# Matriz de confusﾃ｣o
conf_matrix_linear <- confusionMatrix(pred_final_linear, testData$Class)
print(conf_matrix_linear)


```



```{r}

# Comparaﾃｧﾃ｣o SVM poly vs SVM Linear - MODELOS AJUSTADOS-----------------------

# Avaliaﾃｧﾃ｣o polynomial
conf_poly <- confusionMatrix(pred_final_poly,
                               testData$Class)  # usando pred_final do fit.poly
probs_poly <- attr(predict(fit.poly, testData,
                             probability = TRUE), "probabilities")[, "malignant"]
roc_poly <- roc(testData$Class, probs_poly,
                  levels = c("benign", "malignant"), direction = "<")
auc_poly <- auc(roc_poly)

# Avaliaﾃｧﾃ｣o Linear
conf_linear <- confusionMatrix(pred_final_linear,
                               testData$Class)  # usando pred_final_linear do fit.linear
probs_linear <- attr(predict(fit.linear, testData,
                             probability = TRUE), "probabilities")[, "malignant"]
roc_linear <- roc(testData$Class, probs_linear,
                  levels = c("benign", "malignant"), direction = "<")
auc_linear <- auc(roc_linear)

# Funﾃｧﾃ｣o para calcular Precision e F1-Score
calc_metrics <- function(conf_mat) {
  precision <- conf_mat$byClass["Pos Pred Value"]  # Precision
  recall <- conf_mat$byClass["Sensitivity"]        # Recall
  specificity <- conf_mat$byClass["Specificity"]   # Specificity
  f1 <- 2 * ((precision * recall) / (precision + recall)) # F1 Score
  balanced_acc <- (recall + specificity) / 2              # Balanced Accuracy
  kappa <- conf_mat$overall["Kappa"]                      # Kappa
  
  return(c(precision, recall, specificity, f1, balanced_acc, kappa))
}

# Aplicar funﾃｧﾃ｣o
metrics_poly <- calc_metrics(conf_poly)
metrics_linear <- calc_metrics(conf_linear)

# Construir Tabela Final
resultado_completo <- data.frame(
  Modelo = c("SVM polynomial (ajustado)", "SVM Linear (ajustado)"),
  Acuracia = c(conf_poly$overall["Accuracy"], conf_linear$overall["Accuracy"]),
  Precision = c(metrics_poly[1], metrics_linear[1]),
  Recall = c(metrics_poly[2], metrics_linear[2]),
  Specificity = c(metrics_poly[3], metrics_linear[3]),
  F1_Score = c(metrics_poly[4], metrics_linear[4]),
  Balanced_Accuracy = c(metrics_poly[5], metrics_linear[5]),
  Kappa = c(metrics_poly[6], metrics_linear[6]),
  AUC = c(auc_poly, auc_linear)
)

# Visualizar
print(resultado_completo)



```

## Visualizaﾃｧﾃ｣o das curvas ROC e ECDF
```{r echo=TRUE}

# Curva ROC LINEAR -------------------------------------------------------------


# Calcular probabilidades previstas para o modelo Linear
probs_linear <- attr(predict(fit.linear, testData, probability = TRUE),
                     "probabilities")[, "malignant"]

# Curva ROC para modelo Linear
roc_curve_linear <- roc(testData$Class, probs_linear,
                        levels = c("benign", "malignant"), direction = "<")

# Plotar a Curva ROC
plot(roc_curve_linear, col = "#1f78b4", main = "")

# Calcular AUC
auc_linear <- auc(roc_curve_linear)
cat("AUC do Modelo Linear:", round(auc_linear, 3), "\n")


# Transformar classes em binﾃ｡rias (1 = "malignant", 0 = "benign")
y_true_linear <- ifelse(testData$Class == "malignant", 1, 0)

# Obter probabilidades previstas para a classe "malignant" do modelo linear
probs_linear <- attr(predict(fit.linear, testData, probability = TRUE),
                     "probabilities")[, "malignant"]

# Organizar em um data frame
df_ks_linear <- data.frame(probs = probs_linear, actual = y_true_linear)

# Separar as distribuiﾃｧﾃｵes cumulativas
ecdf_malignant_linear <- ecdf(df_ks_linear$probs[df_ks_linear$actual == 1])
ecdf_benign_linear    <- ecdf(df_ks_linear$probs[df_ks_linear$actual == 0])

# Sequﾃｪncia de pontos para comparar
probs_seq_linear <- seq(0, 1, by = 0.001)

# Calcular as distﾃ｢ncias absolutas
diffs_linear <- abs(ecdf_malignant_linear(probs_seq_linear) - ecdf_benign_linear(probs_seq_linear))
ks_statistic_linear <- max(diffs_linear)

# Resultado da Estatﾃｭstica KS
cat("Estatﾃｭstica KS do Modelo Linear:", round(ks_statistic_linear, 3), "\n")

# Criar dataframe de ECDFs
df_ecdf_linear <- data.frame(
  Prob = probs_seq_linear,
  Benign = ecdf_benign_linear(probs_seq_linear),
  Malignant = ecdf_malignant_linear(probs_seq_linear)
)

# Adicionar coluna de diferenﾃｧa
df_ecdf_linear <- df_ecdf_linear %>%
  mutate(KS_Diff = abs(Malignant - Benign))

# Encontrar o ponto de maior separaﾃｧﾃ｣o (KS)
max_ks_linear <- df_ecdf_linear[which.max(df_ecdf_linear$KS_Diff), ]

# Grﾃ｡fico para o Modelo Linear
ggplot(df_ecdf_linear, aes(x = Prob)) +
  geom_line(aes(y = Benign, color = "Benign")) +
  geom_line(aes(y = Malignant, color = "Malignant")) +
  geom_segment(aes(x = max_ks_linear$Prob, xend = max_ks_linear$Prob,
                   y = max_ks_linear$Benign, yend = max_ks_linear$Malignant),
               color = "black", linetype = "dashed") +
  annotate("text", x = max_ks_linear$Prob,
           y = (max_ks_linear$Benign + max_ks_linear$Malignant)/2,
           label = paste("KS =", round(ks_statistic_linear, 3)),
           vjust = -1, hjust = -1.5) +
  scale_color_manual(values = c("Benign" = "#1f78b4", "Malignant" = "#e31a1c")) +
  labs(title = "",
       x = "Probabilidade prevista para 'maligno'",
       y = "Distribuiﾃｧﾃ｣o acumulada",
       color = "Classe") +
  theme_minimal()




# Curva ROC  poly --------------------------------------------------------------

# Probabilidades para classe "malignant" - Usando fit.poly ajustado
probs_poly <- attr(predict(fit.poly, testData,
                           probability = TRUE), "probabilities")[, "malignant"]

# Curva ROC para modelo poly ajustado
roc_curve_poly <- roc(testData$Class, probs_poly,
                      levels = c("benign", "malignant"), direction = "<")

# Plotar a Curva ROC
plot(roc_curve_poly, col = "#e31a1c",
     main = "")

# Calcular AUC
auc_value_poly <- auc(roc_curve_poly)
cat("AUC do Modelo Polinomial (ajustado):", round(auc_value_poly, 3), "\n")

# Isso significa que, em X% das vezes, o modelo consegue ranquear 
# um caso maligno acima de um benigno (em termos de probabilidade).


# ANALISANDO A DIFERENCIAﾃﾃグ DAS DISTRIBUIﾃﾃ髭S POR CLASSE ---------------------

# Transformar classes em binﾃ｡rias (1 = "malignant", 0 = "benign")
y_true_poly <- ifelse(testData$Class == "malignant", 1, 0)

# Organizar em um data frame
df_ks_poly <- data.frame(probs = probs_poly, actual = y_true_poly)

# Separar as distribuiﾃｧﾃｵes cumulativas
ecdf_malignant_poly <- ecdf(df_ks_poly$probs[df_ks_poly$actual == 1])
ecdf_benign_poly    <- ecdf(df_ks_poly$probs[df_ks_poly$actual == 0])

# Sequﾃｪncia de pontos para comparar
probs_seq_poly <- seq(0, 1, by = 0.001)

# Calcular as distﾃ｢ncias absolutas
diffs_poly <- abs(ecdf_malignant_poly(probs_seq_poly) - ecdf_benign_poly(probs_seq_poly))
ks_statistic_poly <- max(diffs_poly)

# Resultado da Estatﾃｭstica KS
cat("Estatﾃｭstica KS do Modelo Polinomial (ajustado):",
    round(ks_statistic_poly, 3), "\n")

# Criar dataframe para plotagem das ECDFs
df_ecdf_poly <- data.frame(
  Prob = probs_seq_poly,
  Benign = ecdf_benign_poly(probs_seq_poly),
  Malignant = ecdf_malignant_poly(probs_seq_poly)
)

df_ecdf_poly <- df_ecdf_poly %>%
  mutate(KS_Diff = abs(Malignant - Benign))

# Encontrar o ponto mﾃ｡ximo de separaﾃｧﾃ｣o (KS)
max_ks_poly <- df_ecdf_poly[which.max(df_ecdf_poly$KS_Diff), ]

# Grﾃ｡fico de KS - Modelo poly
ggplot(df_ecdf_poly, aes(x = Prob)) +
  geom_line(aes(y = Benign, color = "Benign")) +
  geom_line(aes(y = Malignant, color = "Malignant")) +
  geom_segment(aes(x = max_ks_poly$Prob, xend = max_ks_poly$Prob,
                   y = max_ks_poly$Benign, yend = max_ks_poly$Malignant),
               color = "black", linetype = "dashed") +
  annotate("text", x = max_ks_poly$Prob,
           y = (max_ks_poly$Benign + max_ks_poly$Malignant)/2,
           label = paste("KS =", round(ks_statistic_poly, 3)),
           vjust = -1, hjust = -1.5) +
  scale_color_manual(values = c("Benign" = "#1f78b4", "Malignant" = "#e31a1c")) +
  labs(title = "",
       x = "Probabilidade prevista para 'maligno'",
       y = "Distribuiﾃｧﾃ｣o acumulada",
       color = "Classe") +
  theme_minimal()


# COMPARAﾃｧﾃ０ CURVA ROC E KS (LINEAR vc poly)----------------------------------

# Comparaﾃｧﾃ｣o AUC
cat("\nComparaﾃｧﾃ｣o de AUC:\n")
cat(" - SVM poly:", round(auc_poly, 3), "\n")
cat(" - SVM Linear:", round(auc_linear, 3), "\n")

if (auc_poly > auc_linear) {
  cat("Melhor AUC: SVM poly\n")
} else if (auc_poly < auc_linear) {
  cat("Melhor AUC: SVM Linear\n")
} else {
  cat("Empate em AUC\n")
}

# Comparaﾃｧﾃ｣o KS
cat("\nComparaﾃｧﾃ｣o de Estatﾃｭstica KS:\n")
cat(" - SVM poly:", round(ks_statistic_poly, 3), "\n")
cat(" - SVM Linear:", round(ks_statistic_linear, 3), "\n")

if (ks_statistic_poly > ks_statistic_linear) {
  cat("Maior separaﾃｧﾃ｣o KS: SVM poly\n")
} else if (ks_statistic_poly < ks_statistic_linear) {
  cat("Maior separaﾃｧﾃ｣o KS: SVM Linear\n")
} else {
  cat("Empate na Estatﾃｭstica KS\n")
}


```

## Identificando as Variﾃ｡veis com maior importﾃ｢ncia dada a Curva ROC

```{r}

avaliar_importancia_accuracy <- function(data, target_col, gamma, cost, kernel = "polynomial") {
  if (!requireNamespace("e1071", quietly = TRUE)) install.packages("e1071")
  if (!requireNamespace("caret", quietly = TRUE)) install.packages("caret")
  library(e1071)
  library(caret)
  
  # Variﾃ｡veis preditoras
  variaveis <- setdiff(names(data), target_col)
  formula_completa <- as.formula(paste(target_col, "~ ."))
  
  # Modelo com todas as variﾃ｡veis
  modelo_completo <- svm(formula_completa, data = data,
                         gamma = gamma, cost = cost,
                         kernel = kernel, probability = TRUE)
  pred_completo <- predict(modelo_completo, newdata = data)
  acc_total <- confusionMatrix(pred_completo, data[[target_col]])$overall["Accuracy"]
  
  # Importﾃ｢ncia por remoﾃｧﾃ｣o de variﾃ｡vel
  importancia <- sapply(variaveis, function(var) {
    dados_reduzidos <- data[, setdiff(names(data), var)]
    formula_reduzida <- as.formula(paste(target_col, "~ ."))
    
    modelo <- svm(formula_reduzida, data = dados_reduzidos,
                  gamma = gamma, cost = cost,
                  kernel = kernel, probability = TRUE,
                         cross = 10)
    
    pred <- predict(modelo, newdata = dados_reduzidos)
    acc_reduzida <- confusionMatrix(pred, dados_reduzidos[[target_col]])$overall["Accuracy"]
    
    impacto <- acc_total - acc_reduzida
    return(impacto)
  })
  
  # Data frame organizado
  df_importancia <- data.frame(
    Variable = variaveis,
    Accuracy_Impact = importancia
  )
  
  df_importancia <- df_importancia[order(-df_importancia$Accuracy_Impact), ]
  return(df_importancia)
}


```

```{r}

importancia_variaveis <- avaliar_importancia_accuracy(
  data = testData,
  target_col = "Class",
  gamma = 0.1,
  cost = 1,
  kernel = "polynomial"
)

importancia_variaveis$Accuracy_Impact_padronizada <- 100 * (importancia_variaveis$Accuracy_Impact - min(importancia_variaveis$Accuracy_Impact))/(max(importancia_variaveis$Accuracy_Impact) - min(importancia_variaveis$Accuracy_Impact))

print(importancia_variaveis)

# Grﾃ｡fico com ggplot2
library(ggplot2)

ggplot(importancia_variaveis, aes(x = reorder(Variable, Accuracy_Impact_padronizada), 
                                  y = Accuracy_Impact_padronizada)) +
  geom_col(fill = "lightblue") +
  geom_hline(yintercept = 25, linetype = "dashed", color = "red", linewidth = 0.8) +
  coord_flip() +
  labs(
    title = "",
    x = "Variﾃ｡vel Removida",
    y = "Impacto na Acurﾃ｡cia (Escala Padronizada)"
  ) +
  theme_minimal()


```

## Visualizando as Fronteiras de Decisﾃ｣o - TOP4 variﾃ｡veis dada a importﾃ｢ncia

```{r}

# Fronteiras de Decisﾃ｣o das top 4 variﾃ｡veis ------------------------------------

# Funﾃｧﾃ｣o para criar o grﾃ｡fico de fronteira para um par de variﾃ｡veis
plot_single_decision_boundary <- function(model_fit, test_data, var1, var2) {
  # Pacotes
  if (!requireNamespace("ggplot2", quietly = TRUE)) install.packages("ggplot2")
  library(ggplot2)
  
  # Calcular mﾃｩdias das variﾃ｡veis
  media_vars <- sapply(test_data, function(x) if(is.numeric(x)) mean(x, na.rm = TRUE) else NA)
  
  # Criar grid variando apenas var1 e var2
  x_seq <- seq(min(test_data[[var1]]), max(test_data[[var1]]), length.out = 100)
  y_seq <- seq(min(test_data[[var2]]), max(test_data[[var2]]), length.out = 100)
  grid <- expand.grid(x_seq, y_seq)
  colnames(grid) <- c(var1, var2)
  
  # Preencher as demais variﾃ｡veis com a mﾃｩdia
  for (col in colnames(test_data)) {
    if (!(col %in% c(var1, var2, "Class"))) {
      grid[[col]] <- media_vars[col]
    }
  }
  
  # Previsﾃ｣o usando o modelo completo
  grid$Class <- predict(model_fit, newdata = grid)
  
  # Criar o grﾃ｡fico
  p <- ggplot() +
    geom_point(data = grid, aes_string(x = var1, y = var2, color = "Class"),
               shape = 15, alpha = 0.3, size = 1) +
    geom_point(data = test_data, aes_string(x = var1, y = var2, color = "Class"),
               shape = 16, size = 1.8) +
    scale_color_manual(values = c("benign" = "#1f78b4", "malignant" = "#e31a1c")) +
    labs(title = paste("", var1, "vs", var2),
         x = var1, y = var2) +
    theme_minimal()
  
  return(p)
}


# Exemplo de chamada para uma dupla
plot1 <- plot_single_decision_boundary(fit.poly, testData, "Bare.nuclei", "Cell.shape")
plot2 <- plot_single_decision_boundary(fit.poly, testData, "Bare.nuclei", "Bl.cromatin")
plot3 <- plot_single_decision_boundary(fit.poly, testData, "Bare.nuclei", "Marg.adhesion")
plot4 <- plot_single_decision_boundary(fit.poly, testData, "Cell.shape", "Bl.cromatin")
plot5 <- plot_single_decision_boundary(fit.poly, testData, "Cell.shape", "Marg.adhesion")
plot6 <- plot_single_decision_boundary(fit.poly, testData, "Bl.cromatin", "Marg.adhesion")


setwd("C:/Users/lucca/OneDrive/Documentos/UnB/TCC1/Inﾃｭcio de tudo")

library(gridExtra)

grid.arrange(plot1, plot2, nrow = 1, ncol = 2)


grid.arrange(plot3, plot4, nrow = 1, ncol = 2)



grid.arrange(plot5, plot6, nrow = 1, ncol = 2)




```


## Anﾃ｡lise e visualizaﾃｧﾃ｣o dos dados por PCA

```{r}
# PCA e visualizaﾃｧﾃ｣o ----------------------------------------------------------

# PCA GERAL

# Selecionar colunas numﾃｩricas


numeric_features_total <- combinedData %>% select(-Class, -Classe)

# PCA
pca_total_result <- prcomp(numeric_features_total, scale. = TRUE)

combinedData_PCA <- combinedData %>%
  mutate(PC1 = pca_total_result$x[, 1],
         PC2 = pca_total_result$x[, 2])

summary(pca_total_result)

ggplot(combinedData_PCA, aes(x = PC1, y = PC2, color = Class, shape = Classe)) +
  geom_point(alpha = 0.7) +
  labs(title = "Distribuiﾃｧﾃ｣o dos Dados no Espaﾃｧo PCA") +
  theme_minimal() +
  scale_color_manual(values = c("benign" = "#1f78b4", "malignant" = "#e31a1c")) 

```


```{r}
# Criando o modelo - Divisﾃ｣o treino e teste
set.seed(64324)
trainIndex_PCA <- createDataPartition(bc$Class, p = 0.35, list = FALSE)
trainData_PCA <- bc[trainIndex_PCA, ]
testData_PCA  <- bc[-trainIndex_PCA, ]

trainData_PCA$Classe <- "Treino"
testData_PCA$Classe  <- "Teste"

# Nﾃグ PRECISAMOS DE VALIDAﾃﾃグ POIS OS HIPERPARAMETROS ESTAO DEFINIDOS

# Estrutura de treino:

# Selecionar colunas numﾃｩricas
numeric_features_train <- trainData_PCA %>% select(-Class, -Classe)

# PCA
pca_result_train <- prcomp(numeric_features_train, scale. = TRUE)

trainData_PCA <- trainData_PCA %>%
  mutate(PC1 = pca_result_train$x[, 1],
         PC2 = pca_result_train$x[, 2])

summary(pca_result_train)




# Estrutura de teste:

# Selecionar colunas numﾃｩricas
numeric_features_test <- testData_PCA %>% select(-Class, -Classe)

# PCA
pca_result_test <- prcomp(numeric_features_test, scale. = TRUE)

testData_PCA <- testData_PCA %>%
  mutate(PC1 = pca_result_test$x[, 1],
         PC2 = pca_result_test$x[, 2])

summary(pca_result_test)



# Grﾃ｡fico PCA - treino 
ggplot(trainData_PCA, aes(x = PC1, y = PC2, color = Class, shape = Classe)) +
  geom_point(alpha = 0.7) +
  labs(title = "Distribuiﾃｧﾃ｣o dos Dados no Espaﾃｧo PCA - treino") +
  theme_minimal() +
  scale_color_manual(values = c("benign" = "#1f78b4", "malignant" = "#e31a1c")) +
  scale_shape_manual(values = c(16, 17))




# Grﾃ｡fico PCA - teste
ggplot(testData_PCA, aes(x = PC1, y = PC2, color = Class, shape = Classe)) +
  geom_point(alpha = 0.7) +
  labs(title = "Distribuiﾃｧﾃ｣o dos Dados no Espaﾃｧo PCA - teste") +
  theme_minimal() +
  scale_color_manual(values = c("benign" = "#1f78b4", "malignant" = "#e31a1c")) +
  scale_shape_manual(values = c(16, 17))


```



```{r}

# SVM Linear usando PC1 e PC2 --------------------------------------------------

fit.linear_pca <- svm(Class ~ PC1 + PC2,
                      data = trainData_PCA,
                      kernel = "linear",
                      gamma= 0.1,
                      cost = 1,        # cost pode ser ajustado conforme tuning
                      probability = TRUE,
                      cross = 10)


# Criar grade de pontos para previsﾃ｣o
  # Importante ressaltar -> criar a malha com todos os valores (treino e teste)
# para ter o range certo

x_range_pca <- seq(-4,
                   8, length.out = 100)
y_range_pca <- seq(-5,2.5, length.out = 100)
grid_pca <- expand.grid(PC1 = x_range_pca, PC2 = y_range_pca)
grid_pca$Class <- predict(fit.linear_pca, grid_pca)

# # Apﾃｳs PCA
train_pca_valores <- predict(fit.linear_pca, newdata = trainData_PCA[,c(12,13)])
test_pca_valores <- predict(fit.linear_pca, newdata = testData_PCA[,c(12,13)])

# Vamos comparar a mﾃｩdia das projeﾃｧﾃｵes para o treino
mean_train_PC1 <- mean(trainData_PCA[,c(12)])
mean_test_PC1 <- mean(testData_PCA[,c(12)])

mean_train_PC2 <- mean(trainData_PCA[,c(13)])
mean_test_PC2 <- mean(testData_PCA[,c(13)])

# Se a direﾃｧﾃ｣o da mﾃｩdia for oposta, invertemos o sinal
if (mean_train_PC1 * mean_test_PC1 < 0) {
  testData_PCA[,c(12)] <- -testData_PCA[,c(12)]
}

if (mean_train_PC2 * mean_test_PC2 < 0) {
  testData_PCA[,c(13)] <- -testData_PCA[,c(13)]
}

# Necessﾃ｡rio corrigir os eixos caso a 
# Componente possua mﾃｩdias com sinais diferentes


# Plotar fronteira de decisﾃ｣o para SVM Linear
ggplot() +
  geom_point(data = grid_pca, aes(x = PC1, y = PC2, color = Class),
             alpha = 0.15, shape = 15, size = 1.5) +
  geom_point(data = testData_PCA, aes(x = PC1, y = PC2,
                                          color = Class, shape = Classe),
             alpha = 0.8) +
  labs(title = "",
       x = "Componente Principal 1 (PC1)",
       y = "Componente Principal 2 (PC2)") +
  theme_minimal() +
  scale_color_manual(values = c("benign" = "#1f78b4", "malignant" = "#e31a1c")) +
  scale_shape_manual(values = c(16, 17))

pred_linear_pca <- predict(fit.linear_pca, testData_PCA[,c(12,13)], probability = TRUE)
conf_linear_pca <- confusionMatrix(pred_linear_pca, testData_PCA$Class)
print(conf_linear_pca)


# Fronteira de Decisﾃ｣o poly (usando PCA) -------------------------------------

# Treinar modelo ajustado usando PC1 e PC2
fit.poly_pca <- svm(Class ~ PC1 + PC2,
                    data = trainData_PCA,
                    kernel = "polynomial",
                    gamma = 0.1,    # se quiser manter o ajuste manual
                    cost = 1,
                    probability = TRUE,
                    cross = 10)


# Criar grade de pontos para previsﾃ｣o
# Importante ressaltar -> criar a malha com todos os valores (treino e teste)
# para ter o range certo

x_range_pca <- seq(-4,
                   8, length.out = 100)
y_range_pca <- seq(-5,2.5, length.out = 100)
grid_pca <- expand.grid(PC1 = x_range_pca, PC2 = y_range_pca)
grid_pca$Class <- predict(fit.poly_pca, grid_pca)


# Vamos comparar a mﾃｩdia das projeﾃｧﾃｵes para o treino
mean_train_PC1 <- mean(trainData_PCA[,c(12)])
mean_test_PC1 <- mean(testData_PCA[,c(12)])

mean_train_PC2 <- mean(trainData_PCA[,c(13)])
mean_test_PC2 <- mean(testData_PCA[,c(13)])

# Se a direﾃｧﾃ｣o da mﾃｩdia for oposta, invertemos o sinal
if (mean_train_PC1 * mean_test_PC1 < 0) {
  testData_PCA[,c(12)] <- -testData_PCA[,c(12)]
}

if (mean_train_PC2 * mean_test_PC2 < 0) {
  testData_PCA[,c(13)] <- -testData_PCA[,c(13)]
}

# Necessﾃ｡rio corrigir os eixos caso a 
# Componente possua mﾃｩdias com sinais diferentes


# Plotar fronteira de decisﾃ｣o para SVM Poly
ggplot() +
  geom_point(data = grid_pca, aes(x = PC1, y = PC2, color = Class),
             alpha = 0.15, shape = 15, size = 1.5) +
  geom_point(data = testData_PCA, aes(x = PC1, y = PC2,
                                      color = Class, shape = Classe),
             alpha = 0.8) +
  labs(title = "",
       x = "Componente Principal 1 (PC1)",
       y = "Componente Principal 2 (PC2)") +
  theme_minimal() +
  scale_color_manual(values = c("benign" = "#1f78b4", "malignant" = "#e31a1c")) +
  scale_shape_manual(values = c(16, 17))

pred_poli_pca <- predict(fit.poly_pca, testData_PCA[,c(12,13)], probability = TRUE)
conf_poli_pca <- confusionMatrix(pred_poli_pca, testData_PCA$Class)
print(conf_poli_pca)


# Comparaﾃｧﾃ｣o das fronteiras visuais dos modelos --------------------------------


# Previsﾃ｣o usando modelo ajustado linear
grid_pca$Class_Linear <- predict(fit.linear_pca, newdata = grid_pca)

# Previsﾃ｣o usando modelo ajustado poly
grid_pca$Class_poly <- predict(fit.poly_pca, newdata = grid_pca)


names(grid_pca)[5] <- "Classe"

ggplot() +
  # Fronteira SVM poly (como fundo)
  geom_point(data = grid_pca, aes(x = PC1, y = PC2, color = Classe),
             alpha = 0.15, shape = 15, size = 1) +
  # Fronteira SVM Linear (como contorno)
  geom_contour(data = grid_pca, aes(x = PC1, y = PC2,
                                    z = as.numeric(Class_Linear == "malignant")),
               color = "black", linetype = "dashed") +
  # Pontos reais dos dados
  geom_point(data = testData_PCA, aes(x = PC1, y = PC2,
                                          color = Class, shape = Classe),
             alpha = 0.9, size = 2) +
  labs(title = "",x = "Componente Principal 1 (PC1)",
       y = "Componente Principal 2 (PC2)") +
  scale_color_manual(values = c("benign" = "#1f78b4", "malignant" = "#e31a1c")) +
  scale_shape_manual(values = c(16, 17)) +
  theme_minimal()

names(grid_pca)[5] <- "Class_poly"

# Comparaﾃｧﾃ｣o das medidas entre os modelos de PCA--------------------------------

metrics_poli_pca <- calc_metrics(conf_poli_pca)
metrics_linear_pca <- calc_metrics(conf_linear_pca)


# Construir a Tabela
resultado_completo_pca <- data.frame(
  Modelo = c("SVM Polinomial Ajustado (PCA)", "SVM Linear Ajustado (PCA)"),
  Acuracia = c(conf_poli_pca$overall["Accuracy"], conf_linear_pca$overall["Accuracy"]),
  Precision = c(metrics_poli_pca[1], metrics_linear_pca[1]),
  Recall = c(metrics_poli_pca[2], metrics_linear_pca[2]),
  Specificity = c(metrics_poli_pca[3], metrics_linear_pca[3]),
  F1_Score = c(metrics_poli_pca[4], metrics_linear_pca[4]),
  Balanced_Accuracy = c(metrics_poli_pca[5], metrics_linear_pca[5]),
  Kappa = c(metrics_poli_pca[6], metrics_linear_pca[6])
)

# Visualizar
print(resultado_completo_pca)

# Extraﾃｧﾃ｣o de Falsos Positivos
fp_poli_pca <- conf_poli_pca$table["malignant","benign"]
fp_linear_pca <- conf_linear_pca$table["malignant","benign"]

# Criar dataframe
df_fp_pca <- data.frame(
  Modelo = c("SVM Polinomial Ajustado (PCA)", "SVM Linear Ajustado (PCA)"),
  Falsos_Positivos = c(fp_poli_pca, fp_linear_pca)
)

# Proporﾃｧﾃｵes
df_fp_pca$Proporcao <- df_fp_pca$Falsos_Positivos/sum(df_fp_pca$Falsos_Positivos)
df_fp_pca$Label <- paste0(df_fp_pca$Falsos_Positivos, " (", 
                          scales::percent(df_fp_pca$Proporcao, accuracy = 0.1), ")")


# Teste de McNemar no espaﾃｧo PCA
tabela_mcnemar_pca <- table(pred_poli_pca, pred_linear_pca)
mcnemar_test_pca <- mcnemar.test(tabela_mcnemar_pca)

# Resultado
cat("Teste de McNemar no PCA:\n")
cat(" - Estatﾃｭstica de teste:", round(mcnemar_test_pca$statistic, 3), "\n")
cat(" - p-valor:", mcnemar_test_pca$p.value, "\n\n")

if (mcnemar_test_pca$p.value < 0.05) {
  cat("Diferenﾃｧa estatisticamente significativa entre os modelos no PCA!\n")
} else {
  cat("Sem diferenﾃｧa estatisticamente significativa no PCA.\n")
}

```


```{r}
# FUNﾃﾃグ DE DECISﾃグ DO MELHOR MODELO -------------------------------------------

  
  cat("\n============================\n")
  cat("投 Comparaﾃｧﾃ｣o MODELOS ORIGINAIS\n")
  cat("============================\n")
  
  # Modelos Originais
  
  fp_poly <- conf_matrix_poly$table["malignant","benign"]
  fp_linear <- conf_matrix_linear$table["malignant","benign"]
  
  cat("剥 Falsos Positivos (Modelos Originais):\n")
  cat(" - SVM poly:", fp_poly, "\n")
  cat(" - SVM Linear:", fp_linear, "\n\n")
  
  if (fp_poly < fp_linear) {
    melhor_modelo_original <- "SVM poly"
    cat("Melhor modelo (Original): SVM poly\n\n")
  } else if (fp_poly > fp_linear) {
    melhor_modelo_original <- "SVM Linear"
    cat("Melhor modelo (Original): SVM Linear\n\n")
  } else {
    melhor_modelo_original <- "Empate"
    cat("Empate no Modelo Original\n\n")
  }
  
  tabela_mcnemar_original <- table(pred_final_poly, pred_final_linear)
  mc_test_original <- mcnemar.test(tabela_mcnemar_original)
  
  cat("Teste de McNemar (Modelos Originais):\n")
  cat(" - Estatﾃｭstica:", round(mc_test_original$statistic, 3), "\n")
  cat(" - p-valor:", mc_test_original$p.value, "\n")
  if (mc_test_original$p.value < 0.05) {
    cat("Diferenﾃｧa significativa entre os modelos ao nﾃｭvel de 5% (Original)!\n\n")
  } else {
    cat("Sem diferenﾃｧa significativa ao nﾃｭvel de 5% (Original).\n\n")
  }
 
  
  cat("\n============================\n")
  cat("Comparaﾃｧﾃ｣o MODELOS PCA\n")
  cat("============================\n")
  
  # Modelos PCA


  fp_poly_pca <- conf_poli_pca$table["malignant","benign"]
  fp_linear_pca <- conf_linear_pca$table["malignant","benign"]
  
  cat("-> Falsos Positivos (Modelos PCA):\n")
  cat(" - SVM poly PCA:", fp_poly_pca, "\n")
  cat(" - SVM Linear PCA:", fp_linear_pca, "\n\n")
  
  if (fp_poly_pca < fp_linear_pca) {
    melhor_modelo_pca <- "SVM poly PCA"
    cat("Melhor modelo (PCA): SVM poly PCA\n\n")
  } else if (fp_poly_pca > fp_linear_pca) {
    melhor_modelo_pca <- "SVM Linear PCA"
    cat("Melhor modelo (PCA): SVM Linear PCA\n\n")
  } else {
    melhor_modelo_pca <- "Empate"
    cat("Empate no Modelo PCA\n\n")
  }
  
  tabela_mcnemar_pca <- table(pred_poli_pca, pred_linear_pca)
  mc_test_pca <- mcnemar.test(tabela_mcnemar_pca)
  
  cat("-> Teste de McNemar (Modelos PCA):\n")
  cat(" - Estatﾃｭstica:", round(mc_test_pca$statistic, 3), "\n")
  cat(" - p-valor:", mc_test_pca$p.value, "\n")
  if (mc_test_pca$p.value < 0.05) {
    cat("Diferenﾃｧa significativa entre os modelos ao nﾃｭvel de 5% (PCA)!\n")
  } else {
    cat("Sem diferenﾃｧa significativa ao nﾃｭvel de 5% (PCA).\n")
  }
  

```

