---
title: "Aplicação de Máquina de Vetores de Suporte na Detecção de Câncer de Mama"
subtitle: "Uma Abordagem Integrada de Modelagem Matemática e Implementação Computacional"
author: "Lucas Menezes e Silva"
output: html_document
---

```{r setup, include=FALSE}
knitr::opts_chunk$set(echo = TRUE, warning = FALSE, message = FALSE)
```

## Configuração Inicial

```{r carregar-pacotes}

load_or_install <- function(packages) {
  for (package_name in packages) {
    if (!requireNamespace(package_name, quietly = TRUE)) {
      install.packages(package_name)
    }
    suppressPackageStartupMessages(library(package_name, character.only = TRUE))
  }
}

required_packages <- c(
  "mlbench", "e1071", "caret", "dplyr", "ggplot2", "reshape2", "pROC", "gridExtra", "scales"
)

load_or_install(required_packages)
```

## Carregamento e Preparação dos Dados

```{r carregar-dados}
data("BreastCancer")
bc <- BreastCancer[, -1]
bc[bc == "?"] <- NA
bc <- na.omit(bc)
table(BreastCancer$Class)
table(bc$Class)
bc[, -10] <- lapply(bc[, -10], function(x) as.numeric(as.character(x)))
bc$Class <- as.factor(bc$Class)

```

## Divisão de Dados - Treino e Teste

```{r dividir-visualizar}
set.seed(64324)
trainIndex <- createDataPartition(bc$Class, p = 0.35, list = FALSE)
trainData <- bc[trainIndex, ]
testData  <- bc[-trainIndex, ]

trainData$Classe <- "Treino"
testData$Classe  <- "Teste"
combinedData <- bind_rows(trainData, testData)

trainData <- trainData[,-11]
testData <- testData[,-11]

```



## Busca dos melhores modelos ( Linear - padrão vs Modelo não linear)

```{r}
# Achando o melhor modelo ------------------------------------------------------

buscar_melhor_modelo_fp <- function(gammas, costs,
                                    kernel = "poly",#melhor performance 
                                    train_data, test_data) {
  # Pacotes
  if (!requireNamespace("e1071", quietly = TRUE)) install.packages("e1071")
  if (!requireNamespace("caret", quietly = TRUE)) install.packages("caret")
  library(e1071)
  library(caret)
  
  # Resultado inicial
  resultados <- data.frame(
    Gamma = numeric(),
    Cost = numeric(),
    Falsos_Positivos = numeric(),
    Accuracy = numeric(),
    Recall = numeric(),
    Specificity = numeric(),
    Balanced_Accuracy = numeric(),
    Kappa = numeric(),
    stringsAsFactors = FALSE
  )
  
  # Loop sobre gama e custo
  for (g in gammas) {
    for (c in costs) {
      
      # Treinar modelo
      modelo <- svm(Class ~ ., data = train_data, kernel = kernel,
                    gamma = g, cost = c, cross=10, probability = TRUE)
      
      
      # Prever
      predicoes <- predict(modelo, test_data)
      
      # Matriz de confusão
      conf_mat <- confusionMatrix(predicoes, test_data$Class)
      
      # Falsos Positivos Médicos
      # (Previu maligno e era benigno)
      tabela <- conf_mat$table
      falsos_positivos <- tabela["malignant","benign"]
      
      # Métricas extras
      acc <- conf_mat$overall["Accuracy"]
      recall <- conf_mat$byClass["Sensitivity"]
      specificity <- conf_mat$byClass["Specificity"]
      balanced_acc <- (recall + specificity) / 2
      kappa <- conf_mat$overall["Kappa"]
      
      # Salvar resultados
      resultados <- rbind(resultados, data.frame(
        Gamma = g,
        Cost = c,
        Falsos_Positivos = falsos_positivos,
        Accuracy = acc,
        Recall = recall,
        Specificity = specificity,
        Balanced_Accuracy = balanced_acc,
        Kappa = kappa
      ))
    }
  }
  
  # Encontrar o melhor (menor falsos positivos)
  melhor_idx <- which.min(resultados$Falsos_Positivos)
  melhor_modelo <- resultados[melhor_idx, ]
  
  # Reajustar o modelo com os melhores parâmetros
  melhor_fit <- svm(Class ~ ., data = train_data,
                    kernel = kernel,
                    gamma = melhor_modelo$Gamma,
                    cost = melhor_modelo$Cost,
                    cross = 10,
                    probability = TRUE)
  
  # Retornar
  return(list(
    Resultados_Grade = resultados,
    Melhor_Modelo = melhor_modelo,
    Modelo_Fit = melhor_fit
  ))
}


# Definindo a faixa de valores
gammas <- seq(0.1, 2, by = 0.1)
costs <- seq(1, 6, by = 1)

# Executando a busca
resultado_busca <- buscar_melhor_modelo_fp(
  gammas = gammas,
  costs = costs,
  kernel = "polynomial", # tem que alterar para cada kernel => radial ou linear ou sigmoid
  train_data = trainData,
  test_data = testData
)

# Visualizar a tabela completa
#resultado_busca$Resultados_Grade

# Visualizar o melhor modelo encontrado
resultado_busca$Melhor_Modelo

# Acessar o modelo treinado final
resultado_busca$Modelo_Fit

# Falsos positivos
resultado_busca$Melhor_Modelo$Falsos_Positivos


# LINEAR 8
# poly 11
# POLYNOMIAL 1 -> VENCEDOR!!!!
# SIGMOID 8

# VISUALIZANDO GRÁFICAMENTE_____________________________________________________

# Gerar Heatmap dos Falsos Positivos
plot_fp_heatmap <- function(resultados_grade) {
  if (!requireNamespace("ggplot2", quietly = TRUE)) install.packages("ggplot2")
  library(ggplot2)
  
  ggplot(resultados_grade, aes(x = as.factor(Cost),
                               y = as.factor(Gamma), fill = Falsos_Positivos)) +
    geom_tile(color = "white") +
    geom_text(aes(label = Falsos_Positivos), color = "white", size = 4) +
    scale_fill_gradient(low = "blue", high = "red") +
    labs(title = "",
         x = "Cost",
         y = "Gamma",
         fill = "Falsos Positivos") +
    theme_minimal() +
    theme(axis.text.x = element_text(angle = 45, hjust = 1))
}

# Só rodar:

plot_fp_heatmap(resultado_busca$Resultados_Grade)
```

## Criação dos Modelos Linear e Polinomial

```{r}
# Modelos SVM ------------------------------------------------------------------
# MODELO poly ------------------------------------------------------------------


# SVM poly com parâmetros ajustados + cross-validation
fit.poly <- svm(Class ~ ., data = trainData,
                kernel = "polynomial",
                gamma = 0.1,
                cost = 1,
                cross=10,
                probability = TRUE)

summary(fit.poly)

# Previsão com modelo ajustado
pred_final_poly <- predict(fit.poly, testData, probability = TRUE)
conf_matrix <- confusionMatrix(pred_final_poly, testData$Class)
print(conf_matrix)





# MODELO LINEAR-----------------------------------------------------------------

# Ajustar o modelo Linear também com cross-validation
fit.linear <- svm(Class ~ ., data = trainData,
                  kernel = "linear",
                  gamma = 0.1,
                  cost = 1,  # Podemos começar com cost padrão = 1
                  cross = 10,
                  probability = TRUE)

# Predição com modelo Linear ajustado
pred_final_linear <- predict(fit.linear, testData, probability = TRUE)

# Matriz de confusão
conf_matrix_linear <- confusionMatrix(pred_final_linear, testData$Class)
print(conf_matrix_linear)


```



```{r}

# Comparação SVM poly vs SVM Linear - MODELOS AJUSTADOS-----------------------

# Avaliação polynomial
conf_poly <- confusionMatrix(pred_final_poly,
                               testData$Class)  # usando pred_final do fit.poly
probs_poly <- attr(predict(fit.poly, testData,
                             probability = TRUE), "probabilities")[, "malignant"]
roc_poly <- roc(testData$Class, probs_poly,
                  levels = c("benign", "malignant"), direction = "<")
auc_poly <- auc(roc_poly)

# Avaliação Linear
conf_linear <- confusionMatrix(pred_final_linear,
                               testData$Class)  # usando pred_final_linear do fit.linear
probs_linear <- attr(predict(fit.linear, testData,
                             probability = TRUE), "probabilities")[, "malignant"]
roc_linear <- roc(testData$Class, probs_linear,
                  levels = c("benign", "malignant"), direction = "<")
auc_linear <- auc(roc_linear)

# Função para calcular Precision e F1-Score
calc_metrics <- function(conf_mat) {
  precision <- conf_mat$byClass["Pos Pred Value"]  # Precision
  recall <- conf_mat$byClass["Sensitivity"]        # Recall
  specificity <- conf_mat$byClass["Specificity"]   # Specificity
  f1 <- 2 * ((precision * recall) / (precision + recall)) # F1 Score
  balanced_acc <- (recall + specificity) / 2              # Balanced Accuracy
  kappa <- conf_mat$overall["Kappa"]                      # Kappa
  
  return(c(precision, recall, specificity, f1, balanced_acc, kappa))
}

# Aplicar função
metrics_poly <- calc_metrics(conf_poly)
metrics_linear <- calc_metrics(conf_linear)

# Construir Tabela Final
resultado_completo <- data.frame(
  Modelo = c("SVM polynomial (ajustado)", "SVM Linear (ajustado)"),
  Acuracia = c(conf_poly$overall["Accuracy"], conf_linear$overall["Accuracy"]),
  Precision = c(metrics_poly[1], metrics_linear[1]),
  Recall = c(metrics_poly[2], metrics_linear[2]),
  Specificity = c(metrics_poly[3], metrics_linear[3]),
  F1_Score = c(metrics_poly[4], metrics_linear[4]),
  Balanced_Accuracy = c(metrics_poly[5], metrics_linear[5]),
  Kappa = c(metrics_poly[6], metrics_linear[6]),
  AUC = c(auc_poly, auc_linear)
)

# Visualizar
print(resultado_completo)



```

## Visualização das curvas ROC e ECDF
```{r}

# Curva ROC LINEAR -------------------------------------------------------------


# Calcular probabilidades previstas para o modelo Linear
probs_linear <- attr(predict(fit.linear, testData, probability = TRUE),
                     "probabilities")[, "malignant"]

# Curva ROC para modelo Linear
roc_curve_linear <- roc(testData$Class, probs_linear,
                        levels = c("benign", "malignant"), direction = "<")

# Plotar a Curva ROC
plot(roc_curve_linear, col = "#1f78b4", main = "")

# Calcular AUC
auc_linear <- auc(roc_curve_linear)
cat("AUC do Modelo Linear:", round(auc_linear, 3), "\n")


# Transformar classes em binárias (1 = "malignant", 0 = "benign")
y_true_linear <- ifelse(testData$Class == "malignant", 1, 0)

# Obter probabilidades previstas para a classe "malignant" do modelo linear
probs_linear <- attr(predict(fit.linear, testData, probability = TRUE),
                     "probabilities")[, "malignant"]

# Organizar em um data frame
df_ks_linear <- data.frame(probs = probs_linear, actual = y_true_linear)

# Separar as distribuições cumulativas
ecdf_malignant_linear <- ecdf(df_ks_linear$probs[df_ks_linear$actual == 1])
ecdf_benign_linear    <- ecdf(df_ks_linear$probs[df_ks_linear$actual == 0])

# Sequência de pontos para comparar
probs_seq_linear <- seq(0, 1, by = 0.001)

# Calcular as distâncias absolutas
diffs_linear <- abs(ecdf_malignant_linear(probs_seq_linear) - ecdf_benign_linear(probs_seq_linear))
ks_statistic_linear <- max(diffs_linear)

# Resultado da Estatística KS
cat("Estatística KS do Modelo Linear:", round(ks_statistic_linear, 3), "\n")

# Criar dataframe de ECDFs
df_ecdf_linear <- data.frame(
  Prob = probs_seq_linear,
  Benign = ecdf_benign_linear(probs_seq_linear),
  Malignant = ecdf_malignant_linear(probs_seq_linear)
)

# Adicionar coluna de diferença
df_ecdf_linear <- df_ecdf_linear %>%
  mutate(KS_Diff = abs(Malignant - Benign))

# Encontrar o ponto de maior separação (KS)
max_ks_linear <- df_ecdf_linear[which.max(df_ecdf_linear$KS_Diff), ]

# Gráfico para o Modelo Linear
ggplot(df_ecdf_linear, aes(x = Prob)) +
  geom_line(aes(y = Benign, color = "Benign")) +
  geom_line(aes(y = Malignant, color = "Malignant")) +
  geom_segment(aes(x = max_ks_linear$Prob, xend = max_ks_linear$Prob,
                   y = max_ks_linear$Benign, yend = max_ks_linear$Malignant),
               color = "black", linetype = "dashed") +
  annotate("text", x = max_ks_linear$Prob,
           y = (max_ks_linear$Benign + max_ks_linear$Malignant)/2,
           label = paste("KS =", round(ks_statistic_linear, 3)),
           vjust = -1, hjust = -1.5) +
  scale_color_manual(values = c("Benign" = "#1f78b4", "Malignant" = "#e31a1c")) +
  labs(title = "Modelo Linear",
       x = "Probabilidade prevista para 'maligno'",
       y = "Distribuição acumulada",
       color = "Classe") +
  theme_minimal()




# Curva ROC  poly --------------------------------------------------------------

# Probabilidades para classe "malignant" - Usando fit.poly ajustado
probs_poly <- attr(predict(fit.poly, testData,
                           probability = TRUE), "probabilities")[, "malignant"]

# Curva ROC para modelo poly ajustado
roc_curve_poly <- roc(testData$Class, probs_poly,
                      levels = c("benign", "malignant"), direction = "<")

# Plotar a Curva ROC
plot(roc_curve_poly, col = "#e31a1c",
     main = "")

# Calcular AUC
auc_value_poly <- auc(roc_curve_poly)
cat("AUC do Modelo Polinomial (ajustado):", round(auc_value_poly, 3), "\n")

# Isso significa que, em X% das vezes, o modelo consegue ranquear 
# um caso maligno acima de um benigno (em termos de probabilidade).


# ANALISANDO A DIFERENCIAÇÃO DAS DISTRIBUIÇÕES POR CLASSE ---------------------

# Transformar classes em binárias (1 = "malignant", 0 = "benign")
y_true_poly <- ifelse(testData$Class == "malignant", 1, 0)

# Organizar em um data frame
df_ks_poly <- data.frame(probs = probs_poly, actual = y_true_poly)

# Separar as distribuições cumulativas
ecdf_malignant_poly <- ecdf(df_ks_poly$probs[df_ks_poly$actual == 1])
ecdf_benign_poly    <- ecdf(df_ks_poly$probs[df_ks_poly$actual == 0])

# Sequência de pontos para comparar
probs_seq_poly <- seq(0, 1, by = 0.001)

# Calcular as distâncias absolutas
diffs_poly <- abs(ecdf_malignant_poly(probs_seq_poly) - ecdf_benign_poly(probs_seq_poly))
ks_statistic_poly <- max(diffs_poly)

# Resultado da Estatística KS
cat("Estatística KS do Modelo Polinomial (ajustado):",
    round(ks_statistic_poly, 3), "\n")

# Criar dataframe para plotagem das ECDFs
df_ecdf_poly <- data.frame(
  Prob = probs_seq_poly,
  Benign = ecdf_benign_poly(probs_seq_poly),
  Malignant = ecdf_malignant_poly(probs_seq_poly)
)

df_ecdf_poly <- df_ecdf_poly %>%
  mutate(KS_Diff = abs(Malignant - Benign))

# Encontrar o ponto máximo de separação (KS)
max_ks_poly <- df_ecdf_poly[which.max(df_ecdf_poly$KS_Diff), ]

# Gráfico de KS - Modelo poly
ggplot(df_ecdf_poly, aes(x = Prob)) +
  geom_line(aes(y = Benign, color = "Benign")) +
  geom_line(aes(y = Malignant, color = "Malignant")) +
  geom_segment(aes(x = max_ks_poly$Prob, xend = max_ks_poly$Prob,
                   y = max_ks_poly$Benign, yend = max_ks_poly$Malignant),
               color = "black", linetype = "dashed") +
  annotate("text", x = max_ks_poly$Prob,
           y = (max_ks_poly$Benign + max_ks_poly$Malignant)/2,
           label = paste("KS =", round(ks_statistic_poly, 3)),
           vjust = -1, hjust = -1.5) +
  scale_color_manual(values = c("Benign" = "#1f78b4", "Malignant" = "#e31a1c")) +
  labs(title = "Modelo Polinomial",
       x = "Probabilidade prevista para 'maligno'",
       y = "Distribuição acumulada",
       color = "Classe") +
  theme_minimal()


# COMPARAçÂO CURVA ROC E KS (LINEAR vc poly)----------------------------------

# Comparação AUC
cat("\nComparação de AUC:\n")
cat(" - SVM poly:", round(auc_poly, 3), "\n")
cat(" - SVM Linear:", round(auc_linear, 3), "\n")

if (auc_poly > auc_linear) {
  cat("Melhor AUC: SVM poly\n")
} else if (auc_poly < auc_linear) {
  cat("Melhor AUC: SVM Linear\n")
} else {
  cat("Empate em AUC\n")
}

# Comparação KS
cat("\nComparação de Estatística KS:\n")
cat(" - SVM poly:", round(ks_statistic_poly, 3), "\n")
cat(" - SVM Linear:", round(ks_statistic_linear, 3), "\n")

if (ks_statistic_poly > ks_statistic_linear) {
  cat("Maior separação KS: SVM poly\n")
} else if (ks_statistic_poly < ks_statistic_linear) {
  cat("Maior separação KS: SVM Linear\n")
} else {
  cat("Empate na Estatística KS\n")
}


```

## Identificando as Variáveis com maior importância dada a Curva ROC

```{r}

# IMPORTANCIA DAS VARIÁVEIS-----------------------------------------------------

# Importância das variáveis
varImpPlot <- varImp(fit.poly)
print(varImpPlot)
plot(varImpPlot)

# Preparar o dataframe para ggplot
imp_df <- varImpPlot$importance
imp_df$Variable <- rownames(imp_df)

# Gráfico de Importância
ggplot(imp_df, aes(x = reorder(Variable, benign), y = benign)) +
  geom_col(fill = "#1f78b4") +
  coord_flip() +
  geom_hline(yintercept = 60, linetype = "dashed", color = "darkgray") +
  geom_hline(yintercept = 100, linetype = "dashed", color = "red") +
  geom_text(aes(label = round(benign, 1)), hjust = -0.1, size = 3.5, color = "black") +
  labs(title = "Importância das Variáveis - SVM Polinomial Ajustado",
       x = "Variável", y = "Importância (%)") +
  theme_minimal() +
  theme(axis.text = element_text(size = 10),
        plot.title = element_text(size = 14, face = "bold"))



```


## Visualizando as Fronteiras de Decisão - TOP4 variáveis dada a importância

```{r}

# Fronteiras de Decisão das top 4 variáveis ------------------------------------

# Função para criar o gráfico de fronteira para um par de variáveis
plot_single_decision_boundary <- function(model_fit, train_data, var1, var2) {
  # Pacotes
  if (!requireNamespace("ggplot2", quietly = TRUE)) install.packages("ggplot2")
  library(ggplot2)
  
  # Calcular médias das variáveis
  media_vars <- sapply(train_data, function(x) if(is.numeric(x)) mean(x, na.rm = TRUE) else NA)
  
  # Criar grid variando apenas var1 e var2
  x_seq <- seq(min(train_data[[var1]]), max(train_data[[var1]]), length.out = 100)
  y_seq <- seq(min(train_data[[var2]]), max(train_data[[var2]]), length.out = 100)
  grid <- expand.grid(x_seq, y_seq)
  colnames(grid) <- c(var1, var2)
  
  # Preencher as demais variáveis com a média
  for (col in colnames(train_data)) {
    if (!(col %in% c(var1, var2, "Class"))) {
      grid[[col]] <- media_vars[col]
    }
  }
  
  # Previsão usando o modelo completo
  grid$Class <- predict(model_fit, newdata = grid)
  
  # Criar o gráfico
  p <- ggplot() +
    geom_point(data = grid, aes_string(x = var1, y = var2, color = "Class"),
               shape = 15, alpha = 0.3, size = 1) +
    geom_point(data = train_data, aes_string(x = var1, y = var2, color = "Class"),
               shape = 16, size = 1.8) +
    scale_color_manual(values = c("benign" = "#1f78b4", "malignant" = "#e31a1c")) +
    labs(title = paste("", var1, "vs", var2),
         x = var1, y = var2) +
    theme_minimal()
  
  return(p)
}


# Exemplo de chamada para uma dupla
plot1 <- plot_single_decision_boundary(fit.poly, testData, "Cell.size", "Cell.shape")
plot2 <- plot_single_decision_boundary(fit.poly, testData, "Cell.size", "Bare.nuclei")
plot3 <- plot_single_decision_boundary(fit.poly, testData, "Cell.size", "Bl.cromatin")
plot4 <- plot_single_decision_boundary(fit.poly, testData, "Cell.shape", "Bare.nuclei")
plot5 <- plot_single_decision_boundary(fit.poly, testData, "Cell.shape", "Bl.cromatin")
plot6 <- plot_single_decision_boundary(fit.poly, testData, "Bare.nuclei", "Bl.cromatin")

library(gridExtra)

grid.arrange(plot1, plot2, nrow = 1, ncol = 2)
grid.arrange(plot3, plot4, nrow = 1, ncol = 2)
grid.arrange(plot5, plot6, nrow = 1, ncol = 2)




```


## Análise e visualização dos dados por PCA

```{r}
# PCA e visualização ----------------------------------------------------------

# PCA GERAL

# Selecionar colunas numéricas
numeric_features_total <- combinedData %>% select(-Class, -Classe)

# PCA
pca_total_result <- prcomp(numeric_features_total, scale. = TRUE)

combinedData_PCA <- combinedData %>%
  mutate(PC1 = pca_total_result$x[, 1],
         PC2 = pca_total_result$x[, 2])

summary(pca_total_result)

ggplot(combinedData_PCA, aes(x = PC1, y = PC2, color = Class, shape = Classe)) +
  geom_point(alpha = 0.7) +
  labs(title = "Distribuição dos Dados no Espaço PCA") +
  theme_minimal() +
  scale_color_manual(values = c("benign" = "#1f78b4", "malignant" = "#e31a1c")) +
  scale_shape_manual(values = c(16, 17))



# Criando o modelo - Divisão treino e teste
set.seed(64324)
trainIndex <- createDataPartition(bc$Class, p = 0.35, list = FALSE)
trainData <- bc[trainIndex, ]
testData  <- bc[-trainIndex, ]

trainData$Classe <- "Treino"
testData$Classe  <- "Teste"



# Estrutura de treino:

# Selecionar colunas numéricas
numeric_features_train <- trainData %>% select(-Class, -Classe)

# PCA
pca_result_train <- prcomp(numeric_features_train, scale. = TRUE)

trainData_PCA <- trainData %>%
  mutate(PC1 = pca_result_train$x[, 1],
         PC2 = pca_result_train$x[, 2])

summary(pca_result_train)


# Estrutura de teste:

# Selecionar colunas numéricas
numeric_features_test <- testData %>% select(-Class, -Classe)

# PCA
pca_result_test <- prcomp(numeric_features_test, scale. = TRUE)

testData_PCA <- testData %>%
  mutate(PC1 = pca_result_test$x[, 1],
         PC2 = pca_result_test$x[, 2])

summary(pca_result_test)



# Gráfico PCA - teste 
ggplot(trainData_PCA, aes(x = PC1, y = PC2, color = Class, shape = Classe)) +
  geom_point(alpha = 0.7) +
  labs(title = "Distribuição dos Dados no Espaço PCA - treino") +
  theme_minimal() +
  scale_color_manual(values = c("benign" = "#1f78b4", "malignant" = "#e31a1c")) +
  scale_shape_manual(values = c(16, 17))

# teste
ggplot(testData_PCA, aes(x = PC1, y = PC2, color = Class, shape = Classe)) +
  geom_point(alpha = 0.7) +
  labs(title = "Distribuição dos Dados no Espaço PCA - teste") +
  theme_minimal() +
  scale_color_manual(values = c("benign" = "#1f78b4", "malignant" = "#e31a1c")) +
  scale_shape_manual(values = c(16, 17))



# SVM Linear usando PC1 e PC2 --------------------------------------------------

fit.linear_pca <- svm(Class ~ PC1 + PC2,
                      data = trainData_PCA,
                      kernel = "linear",
                      gamma= 0.1,
                      cost = 1,        # cost pode ser ajustado conforme tuning
                      probability = TRUE,
                      cross = 10)


# Criar grade de pontos para previsão
  # Importante ressaltar -> criar a malha com todos os valores (treino e teste)
# para ter o range certo

x_range_pca <- seq(-4,
                   8, length.out = 100)
y_range_pca <- seq(-5,2.5, length.out = 100)
grid_pca <- expand.grid(PC1 = x_range_pca, PC2 = y_range_pca)
grid_pca$Class <- predict(fit.linear_pca, grid_pca)

# # Após PCA
train_pca_valores <- predict(fit.linear_pca, newdata = trainData_PCA[,c(12,13)])
test_pca_valores <- predict(fit.linear_pca, newdata = testData_PCA[,c(12,13)])

# Vamos comparar a média das projeções para o treino
mean_train_PC1 <- mean(trainData_PCA[,c(12)])
mean_test_PC1 <- mean(testData_PCA[,c(12)])

mean_train_PC2 <- mean(trainData_PCA[,c(13)])
mean_test_PC2 <- mean(testData_PCA[,c(13)])

# Se a direção da média for oposta, invertemos o sinal
if (mean_train_PC1 * mean_test_PC1 < 0) {
  testData_PCA[,c(12)] <- -testData_PCA[,c(12)]
}

if (mean_train_PC2 * mean_test_PC2 < 0) {
  testData_PCA[,c(13)] <- -testData_PCA[,c(13)]
}

# Necessário corrigir os eixos caso a 
# Componente possua médias com sinais diferentes


# Plotar fronteira de decisão para SVM Linear
ggplot() +
  geom_point(data = grid_pca, aes(x = PC1, y = PC2, color = Class),
             alpha = 0.15, shape = 15, size = 1.5) +
  geom_point(data = testData_PCA, aes(x = PC1, y = PC2,
                                          color = Class, shape = Classe),
             alpha = 0.8) +
  labs(title = "Fronteira de decisão do modelo linear",
       x = "Componente Principal 1 (PC1)",
       y = "Componente Principal 2 (PC2)") +
  theme_minimal() +
  scale_color_manual(values = c("benign" = "#1f78b4", "malignant" = "#e31a1c")) +
  scale_shape_manual(values = c(16, 17))

pred_linear_pca <- predict(fit.linear_pca, testData_PCA[,c(12,13)], probability = TRUE)
conf_linear_pca <- confusionMatrix(pred_linear_pca, testData_PCA$Class)
print(conf_linear_pca)


# Fronteira de Decisão poly (usando PCA) -------------------------------------

# Treinar modelo ajustado usando PC1 e PC2
fit.poly_pca <- svm(Class ~ PC1 + PC2,
                    data = trainData_PCA,
                    kernel = "polynomial",
                    gamma = 0.1,    # se quiser manter o ajuste manual
                    cost = 1,
                    probability = TRUE,
                    cross = 10)


# Criar grade de pontos para previsão
# Importante ressaltar -> criar a malha com todos os valores (treino e teste)
# para ter o range certo

x_range_pca <- seq(-4,
                   8, length.out = 100)
y_range_pca <- seq(-5,2.5, length.out = 100)
grid_pca <- expand.grid(PC1 = x_range_pca, PC2 = y_range_pca)
grid_pca$Class <- predict(fit.poly_pca, grid_pca)


# Vamos comparar a média das projeções para o treino
mean_train_PC1 <- mean(trainData_PCA[,c(12)])
mean_test_PC1 <- mean(testData_PCA[,c(12)])

mean_train_PC2 <- mean(trainData_PCA[,c(13)])
mean_test_PC2 <- mean(testData_PCA[,c(13)])

# Se a direção da média for oposta, invertemos o sinal
if (mean_train_PC1 * mean_test_PC1 < 0) {
  testData_PCA[,c(12)] <- -testData_PCA[,c(12)]
}

if (mean_train_PC2 * mean_test_PC2 < 0) {
  testData_PCA[,c(13)] <- -testData_PCA[,c(13)]
}

# Necessário corrigir os eixos caso a 
# Componente possua médias com sinais diferentes


# Plotar fronteira de decisão para SVM Poly
ggplot() +
  geom_point(data = grid_pca, aes(x = PC1, y = PC2, color = Class),
             alpha = 0.15, shape = 15, size = 1.5) +
  geom_point(data = testData_PCA, aes(x = PC1, y = PC2,
                                      color = Class, shape = Classe),
             alpha = 0.8) +
  labs(title = "Fronteira de decisão do modelo polinomial",
       x = "Componente Principal 1 (PC1)",
       y = "Componente Principal 2 (PC2)") +
  theme_minimal() +
  scale_color_manual(values = c("benign" = "#1f78b4", "malignant" = "#e31a1c")) +
  scale_shape_manual(values = c(16, 17))

pred_poli_pca <- predict(fit.poly_pca, testData_PCA[,c(12,13)], probability = TRUE)
conf_poli_pca <- confusionMatrix(pred_poli_pca, testData_PCA$Class)
print(conf_poli_pca)


# Comparação das fronteiras visuais dos modelos --------------------------------


# Previsão usando modelo ajustado linear
grid_pca$Class_Linear <- predict(fit.linear_pca, newdata = grid_pca)

# Previsão usando modelo ajustado poly
grid_pca$Class_poly <- predict(fit.poly_pca, newdata = grid_pca)


names(grid_pca)[5] <- "Classe"

ggplot() +
  # Fronteira SVM poly (como fundo)
  geom_point(data = grid_pca, aes(x = PC1, y = PC2, color = Classe),
             alpha = 0.15, shape = 15, size = 1) +
  # Fronteira SVM Linear (como contorno)
  geom_contour(data = grid_pca, aes(x = PC1, y = PC2,
                                    z = as.numeric(Class_Linear == "malignant")),
               color = "black", linetype = "dashed") +
  # Pontos reais dos dados
  geom_point(data = testData_PCA, aes(x = PC1, y = PC2,
                                          color = Class, shape = Classe),
             alpha = 0.9, size = 2) +
  labs(title = "",x = "Componente Principal 1 (PC1)",
       y = "Componente Principal 2 (PC2)") +
  scale_color_manual(values = c("benign" = "#1f78b4", "malignant" = "#e31a1c")) +
  scale_shape_manual(values = c(16, 17)) +
  theme_minimal()

names(grid_pca)[5] <- "Class_poly"

# Comparação das medidas entre os modelos de PCA--------------------------------

metrics_poli_pca <- calc_metrics(conf_poli_pca)
metrics_linear_pca <- calc_metrics(conf_linear_pca)


# Construir a Tabela
resultado_completo_pca <- data.frame(
  Modelo = c("SVM Polinomial Ajustado (PCA)", "SVM Linear Ajustado (PCA)"),
  Acuracia = c(conf_poli_pca$overall["Accuracy"], conf_linear_pca$overall["Accuracy"]),
  Precision = c(metrics_poli_pca[1], metrics_linear_pca[1]),
  Recall = c(metrics_poli_pca[2], metrics_linear_pca[2]),
  Specificity = c(metrics_poli_pca[3], metrics_linear_pca[3]),
  F1_Score = c(metrics_poli_pca[4], metrics_linear_pca[4]),
  Balanced_Accuracy = c(metrics_poli_pca[5], metrics_linear_pca[5]),
  Kappa = c(metrics_poli_pca[6], metrics_linear_pca[6])
)

# Visualizar
print(resultado_completo_pca)

# Extração de Falsos Positivos
fp_poli_pca <- conf_poli_pca$table["malignant","benign"]
fp_linear_pca <- conf_linear_pca$table["malignant","benign"]

# Criar dataframe
df_fp_pca <- data.frame(
  Modelo = c("SVM Polinomial Ajustado (PCA)", "SVM Linear Ajustado (PCA)"),
  Falsos_Positivos = c(fp_poli_pca, fp_linear_pca)
)

# Proporções
df_fp_pca$Proporcao <- df_fp_pca$Falsos_Positivos/sum(df_fp_pca$Falsos_Positivos)
df_fp_pca$Label <- paste0(df_fp_pca$Falsos_Positivos, " (", 
                          scales::percent(df_fp_pca$Proporcao, accuracy = 0.1), ")")


# Teste de McNemar no espaço PCA
tabela_mcnemar_pca <- table(pred_poli_pca, pred_linear_pca)
mcnemar_test_pca <- mcnemar.test(tabela_mcnemar_pca)

# Resultado
cat("Teste de McNemar no PCA:\n")
cat(" - Estatística de teste:", round(mcnemar_test_pca$statistic, 3), "\n")
cat(" - p-valor:", mcnemar_test_pca$p.value, "\n\n")

if (mcnemar_test_pca$p.value < 0.05) {
  cat("Diferença estatisticamente significativa entre os modelos no PCA!\n")
} else {
  cat("Sem diferença estatisticamente significativa no PCA.\n")
}


# FUNÇÃO DE DECISÃO DO MELHOR MODELO -------------------------------------------

comparar_modelos_fp_completo <- function(fit_poly, fit_linear, fit_poly_pca,
                                         fit_linear_pca, true_labels,
                                         true_labels_pca) {
  # Carregar pacote necessário
  if (!requireNamespace("caret", quietly = TRUE)) install.packages("caret")
  library(caret)
  
  cat("\n============================\n")
  cat("📊 Comparação MODELOS ORIGINAIS\n")
  cat("============================\n")
  
  # Modelos Originais
  pred_poly <- predict(fit_poly, newdata = testData, probability = TRUE)
  pred_linear <- predict(fit_linear, newdata = testData, probability = TRUE)
  
  conf_poly <- confusionMatrix(pred_poly, true_labels)
  conf_linear <- confusionMatrix(pred_linear, true_labels)
  
  fp_poly <- conf_poly$table["malignant","benign"]
  fp_linear <- conf_linear$table["malignant","benign"]
  
  cat("🔍 Falsos Positivos (Modelos Originais):\n")
  cat(" - SVM poly:", fp_poly, "\n")
  cat(" - SVM Linear:", fp_linear, "\n\n")
  
  if (fp_poly < fp_linear) {
    melhor_modelo_original <- "SVM poly"
    cat("Melhor modelo (Original): SVM poly\n\n")
  } else if (fp_poly > fp_linear) {
    melhor_modelo_original <- "SVM Linear"
    cat("Melhor modelo (Original): SVM Linear\n\n")
  } else {
    melhor_modelo_original <- "Empate"
    cat("Empate no Modelo Original\n\n")
  }
  
  tabela_mcnemar_original <- table(pred_poly, pred_linear)
  mc_test_original <- mcnemar.test(tabela_mcnemar_original)
  
  cat("Teste de McNemar (Modelos Originais):\n")
  cat(" - Estatística:", round(mc_test_original$statistic, 3), "\n")
  cat(" - p-valor:", mc_test_original$p.value, "\n")
  if (mc_test_original$p.value < 0.05) {
    cat("Diferença significativa entre os modelos ao nível de 5% (Original)!\n\n")
  } else {
    cat("Sem diferença significativa ao nível de 5% (Original).\n\n")
  }
  
  
  cat("\n============================\n")
  cat("Comparação MODELOS PCA\n")
  cat("============================\n")
  
  # Modelos PCA
  pred_poly_pca <- predict(fit_poly_pca, newdata = testData_PCA[,c(12,13)], probability = T)
  pred_linear_pca <- predict(fit_linear_pca, newdata = testData_PCA[,c(12,13)], probability = T)
  

  
  conf_poly_pca <- confusionMatrix(pred_poly_pca, true_labels_pca)
  conf_linear_pca <- confusionMatrix(pred_linear_pca, true_labels_pca)
  
  fp_poly_pca <- conf_poly_pca$table["malignant","benign"]
  fp_linear_pca <- conf_linear_pca$table["malignant","benign"]
  
  cat("-> Falsos Positivos (Modelos PCA):\n")
  cat(" - SVM poly PCA:", fp_poly_pca, "\n")
  cat(" - SVM Linear PCA:", fp_linear_pca, "\n\n")
  
  if (fp_poly_pca < fp_linear_pca) {
    melhor_modelo_pca <- "SVM poly PCA"
    cat("Melhor modelo (PCA): SVM poly PCA\n\n")
  } else if (fp_poly_pca > fp_linear_pca) {
    melhor_modelo_pca <- "SVM Linear PCA"
    cat("Melhor modelo (PCA): SVM Linear PCA\n\n")
  } else {
    melhor_modelo_pca <- "Empate"
    cat("Empate no Modelo PCA\n\n")
  }
  
  tabela_mcnemar_pca <- table(pred_poly_pca, pred_linear_pca)
  mc_test_pca <- mcnemar.test(tabela_mcnemar_pca)
  
  cat("-> Teste de McNemar (Modelos PCA):\n")
  cat(" - Estatística:", round(mc_test_pca$statistic, 3), "\n")
  cat(" - p-valor:", mc_test_pca$p.value, "\n")
  if (mc_test_pca$p.value < 0.05) {
    cat("Diferença significativa entre os modelos ao nível de 5% (PCA)!\n")
  } else {
    cat("Sem diferença significativa ao nível de 5% (PCA).\n")
  }
  
  # Retorna uma lista para salvar se quiser
  return(list(
    Original = list(
      Falsos_Positivos = c(poly = fp_poly, Linear = fp_linear),
      Melhor_Modelo = melhor_modelo_original,
      McNemar_Test = mc_test_original
    ),
    PCA = list(
      Falsos_Positivos = c(poly_PCA = fp_poly_pca, Linear_PCA = fp_linear_pca),
      Melhor_Modelo = melhor_modelo_pca,
      McNemar_Test = mc_test_pca
    )
  ))
}

# Chamada da função
resultado_comparacao_completo <- comparar_modelos_fp_completo(
  fit_poly = fit.poly,
  fit_linear = fit.linear,
  fit_poly_pca = fit.poly_pca,
  fit_linear_pca = fit.linear_pca,
  true_labels = testData$Class,
  true_labels_pca = testData_PCA$Class
)



```

